臺灣高等法院臺南分院民事裁定　 100年度再抗字第7號
再審聲請人　劉 永 曾
再審相對人　大成長城企業股份有限公司
法定代理人　韓 家 宇
上列當事人間因確定訴訟費用事件，再審聲請人對於中華民國10
0年05月18日本院100年度抗字第70號確定裁定，聲請再審，本院
裁定如下：
    主  文
再審之聲請駁回。
再審聲請訴訟費用新台幣壹仟元由再審聲請人負擔。
    理  由
一、本件聲請再審意旨略以：
  (一)抗告費用之徵收部分：
  (1)有關訴訟費用之計算及徵收，民事訴訟法第七十七條之十八
    係規定計算及徵收之範圍，並無指定徵收對象。惟臺灣臺南
    地方法院（民國﹝下同﹞100年度事聲字第8號，下稱原法院
    裁定）及臺灣高等法院臺南分院之裁定（100年度抗字第070
    號，下稱本院原確定裁定）卻向再審聲請人徵收訴訟費用，
    已屬違法。
  (2)依民事訴訟法第一百十一條規定，准予訴訟救助，於假扣押
    、假處分、上訴及抗告，亦有效力；而同法第一百十四條第
    一項規定，因訴訟救助暫免之訴訟費用，得向負擔訴訟費用
    之他造徵收之。
  (3)依民事訴訟法第五百十八條及第五百十九條第一項規定，可
    知原法院裁定有無中生有之違法，其裁定命債務人繳納抗告
    費用，豈有此理？
  (二)原確定判決作成於九十九年八月十日，再審聲請人提出再審
    書狀係同年九月十日；又原法院裁定作成於一○○年三月二
    十二日、同年月二十九日，是裁定與抗告均不在訴訟程序進
    行中，  鈞院原確定裁定理由，為虛偽不實違法。
  (三)再審聲請人不服原法院裁定，已於一○○年三月二十八日提
    起抗告，指摘再審相對人勾官結醫生，偽造、變造再審聲請
    人之業務與職災間之因果關係、職災與病情間之因果關係，
    並指摘法院認人不認章、執法犯法，足證抗告未逾期限。
  (四)原法院於一○○年三月二十九日所為命補繳裁判費之裁定不
    是通知，而再審聲請人已於同年四月一日依民事訴訟法第四
    百八十六條第二項規定，提起再抗告，並無逾限，益證  鈞
    院原確定裁定理由為虛偽不實。
  (五)據上，  鈞院原確定裁定虛偽不實，諸多違法，再審聲請人
    依民事訴訟法第四百九十六條第一項第一款、第二款、第九
    款、第十款及第十三款等事由，於同法第五百條第一項規定
    之三十日不變期間內提出聲請再審，且再審程序進行中。
  (六)又  鈞院原確定裁定雖以「茲已逾限」為理由，逕行裁定駁
    回。惟  鈞院原確定裁定係於一○○年五月十八日裁定，同
    年月十九日郵寄發出，至同年月二十五日再審聲請人始收受
    ，在公文封正反面均無蓋有郵局日期章，就連回執收受蓋章
    處，亦無發件日期，故要求郵務員在公文封正面寫上「五月
    二十五日」，以免又「茲已逾限」。
二、按適用法規顯有錯誤，得以再審之訴對於確定終局判決聲明
    不服，民事訴訟法第四百九十六條第一項第一款固定有明文
    。惟按民事訴訟法第四百九十六條第一項第一款所謂適用法
    規顯有錯誤，係指法院就認定事實，適用法律有適用法規顯
    然錯誤之情形；茍事實審法院依卷內所附之證據資料加以取
    捨、判斷，而為事實之認定，就令其認定事實有漏未斟酌證
    物或認定事實錯誤等情事，亦與適用法規有錯誤之再審事由
    有間；易言之，適用法規顯有錯誤，並不包括認定事實錯誤
    、取捨證據失當及判決不備理由之情形在內。又所謂確定判
    決適用法規顯有錯誤，係指確定判決所適用之法規顯然不合
    於法律規定，或與司法院現尚有效之大法官會議之解釋，或
    法院尚有效之判例顯然違反者而言；至於消極的不適用法規
    之情形雖亦包括在內，惟需消極的不適用法規顯然於判決之
    結果有影響者為限，且亦不包括漏未斟酌證據及認定事實錯
    誤之情形在內（司法院大法官會議釋字第0177號解釋、最高
    法院60年台再字第170號、同院63年台上字第880號判例及同
    院87年度台上字第1936號判決參照）。另按對於確定裁定聲
    請再審，依民事訴訟法第五百零七條準用同法第五百零一條
    第一項第四款之規定，必須表明再審理由；又所謂表明再審
    理由，必須指明確定裁定有如何合於法定再審事由之具體情
    事始為相當。倘僅泛言有何條款之再審事由，而無具體情事
    者，仍難謂已合法表明再審事由；既未合法表明再審事由即
    為無再審之事由，性質上無庸命其補正（最高法院61年台再
    字第0137號及64年台聲字第76號判例參照）。末按對於終審
    法院之裁定有所不服者，除合於法定再審原因得聲請再審外
    ，不容以其他之方法聲明不服，故不服終審裁定而未以聲請
    再審之程序為之者，仍應視其為再審之聲請，而依聲請再審
    程序調查裁判（最高法院34年聲字第0263號判例參照）。
三、經查：
  (一)本件再審聲請人係對本院一○○年度抗字第七○號原確定裁
    定聲明不服，雖其所提之書狀名稱記載為民事抗告狀，並向
    本院表示係提起抗告（見本院卷第03頁）；惟其於書狀稱謂
    已載明再審原告、再審被告，並於理由提及聲請再審之法律
    依據等（見本院卷第4至6頁）；則揆諸前揭說明，仍應視其
    為再審之聲請。因之，本院依法應依聲請再審之程序而為調
    查審理，合先敘明。
  (二)又本件再審聲請人聲請再審，係以本院原確定裁定以抗告不
    合法為由，裁定駁回再審聲請人所提起之抗告，認其理由有
    虛偽不實、明顯違法、適用法規顯有錯誤等情形，自得依民
    事訴訟法第四百九十六條第一項第一款、第二款、第九款、
    第十款及第十三款等規定，提出再審之聲請等語，為其提起
    本件聲請再審之事由。
  (三)而經本院核閱上揭本院原確定裁定及民事抗告狀（即再審聲
    請狀）所載，本件再審聲請人據以聲請再審之理由，已經本
    院原確定裁定以：「‧‧本件抗告人（即本件再審聲請人，
    下同）不服原審於一○○年三月二十二日所為一○○年度事
    聲字第八號裁定於一○○年三月二十八日提起抗告，未繳納
    抗告費用，經原法院限期命其於三日內補正，抗告人業於民
    國一○○年三月三十一日收受該通知，有送達證書存卷可按
    ，茲已逾限，仍未遵行，其抗告於法即有未合；又命補繳抗
    告費用之裁定，係訴訟程序進行中所為之裁定，亦不得抗告
    ，其於一○○年四月一日所具民事再抗告狀對原審於一○○
    年三月二十九日所為補繳抗告費用裁定之抗告，自亦非合法
    。是抗告人之抗告均應予駁回。」之調查結果予以判斷說明
    再審聲請人之提起抗告為何不足採及應予駁回之理由，經核
    於法並無未合。據此，本院原確定裁定既已於前揭理由詳述
    其認定之論據；則揆諸前揭說明，已與所謂適用法規顯有錯
    誤，係指所適用之法規顯然不合於法律規定，或與司法院現
    尚有效之大法官會議之解釋，或法院尚有效之判例顯然違反
    者之得提起再審之要件，顯已有未合。因之，本件再審聲請
    人對於本院原確定裁定，主張有民事訴訟法第四百九十六條
    第一項第一款規定之適用法規顯有錯誤之聲請再審事由，尚
    無理由。
  (四)又經本院核閱再審聲請人聲請再審之意旨以察，再審聲請人
    於本件聲請意旨所指摘之事由，究之僅係其個人就事實所為
    之陳述、或片面不滿原再審確定裁定之主觀法律見解、或再
    審聲請人發洩其內心不滿情緒之言語等，究諸前揭說明，亦
    與所謂適用法規顯有錯誤，顯有未合。況所指之情事於前訴
    訟程序業已提出並經法院斟酌，即與發現未經斟酌之新證物
    ，得依民事訴訟法第四百九十六條第一項第十三款規定提起
    再審之訴之規定不合（最高法院79年度台上字第1835號判決
    參照）；從而再審聲請人此部分所指，亦與其他再審事由有
    間，自不足採。
  (五)另再審聲請人前揭所為之指摘，主要乃針對民事訴訟法第四
    百九十六條第一項第一款所規定之事由，至對於同條項第二
    款、第九款、第十款及第十三款等之其他再審事由部分，並
    未確切指明本院原確定裁定有如何合於法定再審事由之具體
    情事，而僅泛言有該等條款之再審事由而已，則依前揭最高
    法院判例（即61年台再字第0137號及64年台聲字第76號）意
    旨，究之實難謂已合法表明再審事由；據此，再審聲請人就
    該部分既未合法表明再審事由即為無再審之事由，揆諸前揭
    說明，性質上無庸命其補正，該部分之聲請乃屬不合法。
  (六)再者，本件再審聲請人就本院原確定裁定聲請再審主張之原
    因事實，依其書狀之記載，並無不明瞭或有其他情形必須調
    查證據後，始能認定再審之聲請為有無再審理由者；況本院
    原確定裁定就民事訴訟法第四百九十六條第一項第一款以外
    之其他再審事由部分，係以不合法為由而予以駁回，自無行
    言詞辯論之必要，併予敘明。
四、綜上所述，再審聲請人指摘本院原確定裁定有民事訴訟法第
    四百九十六條第一項第一款所規定之適用法規顯有錯誤情形
    ，向本院提起本件再審之聲請，求予將本院原確定裁定廢棄
    ，為無理由；至其他各款再審事由部分，因未合法表明再審
    事由，為不合法，均應予駁回。
五、據上論結，本件再審之聲請為一部無理由，一部不合法，依
    民事訴訟法第五百零七條、第五百零五條、第五百零二條第
    一項、第二項、第九十五條及第七十八條，裁定如主文。
中    華    民    國   100    年    6     月    30    日
                  民事第三庭    審判長法  官   張世展
                                      法  官   蘇重信
                                      法  官   王金龍
上為正本係照原本作成。
不得抗告。
中    華    民    國   100    年    6     月    30    日
                                      書記官   吳秋賢